臺灣臺北地方法院刑事判決　　　　　　　93年度易字第1303號
公　訴　人　臺灣臺北地方法院檢察署檢察官
被　　　告　丁○○
選任辯護人　張旭業律師
　　　　　　陳佳瑤律師
　　　　　　吳佳育律師
被　　　告　戊○○
選任辯護人　陳佳瑤律師
　　　　　　吳佳育律師
上列被告等因傷害案件，經檢察官提起公訴（93年度偵續字第
122號），本院判決如下：
    主      文
丁○○、戊○○均無罪。
    理      由
一、公訴意旨略以：丁○○、戊○○於民國92年2月時，均係臺
    北市政府警察局萬華分局警備隊警員，於同月12日凌晨1時
    許，與乙○○員警共同在臺北市○○區○○街46號前執行酒
    測臨檢勤務，適有駕駛營業小客車之何國星行經該處時遇紅
    燈未停駛而違規右轉，遂對其實施攔檢，駕駛何國星及車內
    乘客甲○○、丙○○下車後，由乙○○對何國星實施呼氣酒
    精測試，丁○○則要求甲○○出示
    後以「操你媽的Ｂ」等語公然侮辱丁○○，並出手推擠戊○○（甲○○涉嫌妨害公務部分，業經臺灣臺北地方法院檢察
    署檢察官以92年度偵字第7371號提起公訴），丁○○、戊○○竟共同基於普通傷害之犯意，在騎樓內，由丁○○從後將
    甲○○反手壓折制服在地，戊○○則以反向交疊之力道擠壓
    其腿部，致甲○○受有左小腿脛、腓骨骨折及左大腿內側瘀
    青之傷害，嗣經丁○○、戊○○將之送至西園醫院救治，並
    由甲○○提出告訴，始被查獲，因認丁○○、戊○○涉犯刑
    法第277條第1項之普通傷害罪嫌。
二、按檢察官就被告犯罪事實，應負舉證責任，並指出證明之方
    法，刑事訴訟法第161條第1項定有明文。次按被告未經審判
    證明有罪確定前，推定其為無罪；犯罪事實應依證據認定之
    ，無證據不得認定犯罪事實；不能證明被告犯罪者，應諭知
    無罪之判決，同法第154條第1項、第2項、第301條第1項亦
    規定甚明。再按告訴人之告訴，係以使被告受刑事訴追為目
    的，是其陳述是否與事實相符，仍應調查其他證據以資審認
    ，最高法院亦著有52年台上字第1300號判例可參。而認定犯
    罪事實所憑之證據，雖不以直接證據為限，間接證據亦包括
    在內；然而無論直接或間接證據，其為訴訟上之證明，須於
    通常一般之人均不致有所懷疑，而得確信其為真實之程度者
    ，始得據為有罪之認定，倘其證明尚未達到此一程度，而有
    合理之懷疑存在時，即應為有利於被告之認定，更不必有何
    有利之證據，最高法院30年上字第816號、76年台上字第498
    6號判例可資參考。依此，檢察官對於起訴之犯罪事實，應
    負提出證據及說服之實質舉證責任，倘其所提出之證據，不
    足為被告有罪之積極證明，或其指出證明之方法，無從說服
    法院以形成被告有罪之心證，基於無罪推定之原則，自應為
    被告無罪判決之諭知（同院92年台上字第128號判例意旨參
    照）。
三、公訴人認被告丁○○、戊○○二人涉犯本件普通傷害罪嫌，
    無非係以：告訴人甲○○之指訴、證人丙○○、何國星之證
    詞、西園醫院診斷證明書、該院92年6月16日函文、被告丁○○、戊○○、乙○○當日職務報告、92年2月12日當日錄
    影帶勘驗筆錄、92年度偵字第7371號甲○○妨害公務案之起
    訴書等為其論據。訊據被告二人堅決否認有何傷害告訴人之
    犯行，被告丁○○辯稱：當日伊與戊○○、乙○○執行酒測
    勤務，由乙○○負責對駕駛人何國星實施酒測，後座乘客甲○○、丙○○下車後，甲○○當時有醉意，竟對渠等罵髒話
    及咆哮，突又奔向快車道，伊過去以身體阻擋並將之拉回巡
    邏車後面，詎甲○○搖晃行走至人行道處，即因步伐不穩而
    與戊○○一同跌坐在地，並表示腳遭扭傷云云，伊並未反折
    甲○○之雙手將其壓制在地等語；被告戊○○則以：當日甲○○下車之後即以髒話辱罵，並阻擋酒測勤務，突然又奔向
    快車道，伊與丁○○趕快將他從快車道拉回來後，甲○○又
    從正面推擠伊，二人雙雙跌坐在人行道上，李台立即表示腳
    扭到了，伊並未毆打或擠壓其腿部等語置辯。
四、經查：
  (一)告訴人甲○○固指稱其因不服警員要求出示
    髒話辱罵被告二人，詎遭被告丁○○自後方壓制其右手，被
    告戊○○則毆打、彎折其左腿等語，惟關於被告二人何人動
    手及出手之方式，其於警詢時指稱：「‧‧‧我與朋友正在
    旁觀看警方酒測執行情形時，該警網帶班要查我
    本人亦聽從警方指示將
    警察在查驗我
    常生氣並順吼他，走路不用帶行照，該名警察（帶班人員）
    命另一名警察自我後方攻擊我，我不支倒地，並說我妨害公
    務，要帶我回去，接著我就感覺左小腿非常痛，應已骨折」
    等語（見92年度偵字第7371號甲○○妨害公務案件偵查卷第
    10頁反面）；於偵查中先指稱「警員從後面重擊我，使我腳
    受傷」（見同上卷第26頁），嗣稱：丁○○把我按在地上，
    戊○○用手或腳把我打一頓，戊○○用擒拿方式折斷我腿等
    語（見同上卷第42頁反面），後又稱「丁○○由警車走過來
    ，我沒有看到，由我後方壓我右肩趴在地上，戊○○壓我左
    小腿」等語（見93年度偵續字第122號卷第44頁）。嗣於本
    院審理時結證稱：「‧‧‧丁○○就把丙○○推到旁邊，把
    我制伏在地上」、「（被告二人如何傷害你？）我那時趴在
    地上，被告二人從後面一直打我」、「（被告二人如何打你
    ？）我當時右臂被丁○○抓住，制壓在地上，讓我動彈不得
    ，戊○○是手腳並用，打我左腳，從大腿以下都有打」；惟
    又陳稱：「（丁○○除了壓制你右肩，還有無碰觸你其他的
    地方？）沒有，他只有按住我」等語（以上見本院卷第62至
    66頁）。是甲○○關於被告丁○○究竟有無出手毆打或僅命
    令指示被告戊○○動手、抑或僅壓制告訴人，及被告戊○○
    出手之方式究係「從後面重擊」、「以擒拿方式折斷腿」或
    「手腳並用，從大腿以下都有打」等情，指訴前後不一。
  (二)訊之證人即案發當時同在現場之告訴人女友丙○○，先於偵
    查中指稱：丁○○把我推到旁邊，我轉過身後回過頭，丁○○已經把甲○○壓在地上，戊○○折甲○○的腳，我請警員
    放手，戊○○放開起來，此時甲○○說他腳很痛（見同上偵
    字第7371號卷第44頁），嗣稱：警察推開我，甲○○被員警
    壓在地上，一人折他的腳，一人壓他的手臂，酒測的警員有
    三人，一人對何酒測，另二人壓住李，高的（指被告丁○○
    ，下同）要
    壓手臂等語（見上開偵續字第122號卷，第43頁）。於本院
    審理時則證稱：丁○○先向伊要
    ，伊因遭丁○○擋住，故看不到甲○○、丁○○發生何事，
    等到繞過去的時候，看到甲○○已經被戊○○壓在地上，戊○○扳住甲○○的腳，人壓在甲○○的身上，此時丁○○站
    在伊旁邊，距離伊一步遠，戊○○壓在甲○○身上，用他的
    右上半身壓住甲○○下半身，雙手扣住甲○○的左小腿等語
    ，並明確證稱丁○○沒有跟甲○○發生肢體衝突，只有看到
    戊○○壓住甲○○，除戊○○外，沒有看到其他人壓制或毆
    打甲○○等語（見本院卷第67至71頁）。依其於本院所述，
    事發當時被告丁○○在阻擋丙○○，僅被告戊○○有壓制甲○○之行為，此顯與其先前於偵查中證稱被告丁○○、戊○○分別對甲○○壓制手臂、折腳等情，有所不合；經詢以何
    以與偵查中所證不同，證人丙○○又答稱：「我忘記了，我
    現在想起來了。丁○○有跟我一起過去，一邊壓著甲○○的
    手，後來我請他們放手，丁○○才叫戊○○放手」云云（見
    同卷第71頁）。足見證人丙○○所證情節矛盾、反覆不一，
    參以其與告訴人為男女朋友關係，自難以此具有重大瑕疵之
    證述內容，作為不利於被告認定之依據。
  (三)又告訴人指訴其遭被告二人壓制右手、反折左腿致受有左小
    腿脛、腓骨骨折及左大腿內側瘀青之傷害，固提出92年2月2
    0日西園醫院診斷證明書一紙為憑（見92年度他字第2344號
    卷第7頁）。惟依被告二人於值勤當日所錄製之錄音帶譯文
    以觀，被告丁○○要求告訴人出示
    罵後，丁○○告以：「我跟你講你再這樣，我就辦你妨害公
    務」，告訴人答稱：「是你們妨害我啊！」，丁○○：「本
    來沒有你的事」，丙○○稱：「好了、起來」，告訴人：「
    我腳扭到了」，丙○○：「好你起來。好好你起來」，告訴
    人：「我腳受傷了，站不起來了」等語，有該日錄音譯文在
    卷可稽（見偵字第7371號卷第12頁），告訴人、被告及檢察
    官則對該錄音譯文內容之真實性均無意見（見本院92年度易
    字第2392號甲○○妨害公務案件審理卷宗第80頁、本院93年
    度易字第1303號卷第30頁）。查告訴人於當時僅稱其腿部「
    因扭到而受傷」，遍觀譯文全文，告訴人當時亦未指陳遭人
    壓制在地毆打，其前開遭被告二人壓制踢打成傷之指訴是否
    屬實，已有可疑。經檢察官偵查中函詢西園醫院關於告訴人
    傷勢之可能成因暨其傷害有無可能係因遭人壓制在地後，自
    背後以擒拿方式折斷造成時，該院亦分別函覆：「通常脛骨
    骨折是由外力撞擊、跌倒，意外造成」、「查病患甲○○於
    92年2月12日至本院救治當時，其所受傷害這種情況很少見
    ，除非在受傷現場看到，否則實難判斷」等語，有該院92年
    5月28日西園醫字第074號、同年6月16日（92）西園醫字第0
    83號函各一紙在卷可稽（見偵字第7371號卷第50、55頁）。
    參以證人即為告訴人診療傷勢之西園醫院骨科主任醫師周文
    彬於偵查中證稱：甲○○之傷勢必須在現場才能知道傷勢之
    原因，該傷勢之成因很多，扭傷、跌倒、遭機車或外力撞擊
    倒地、走路不慎跌倒等皆有可能形成此種傷害，脛骨骨折之
    原因可能為撞到東西斷掉，亦可能因為姿勢不良自己跌倒或
    踩空階梯造成，因受傷當時不在現場，故無法判斷甲○○若
    遭人壓制在地，另一人從後方折其腿骨是否亦會造成相同之
    傷勢等語（見偵續字第122號卷第64至65頁）。足見告訴人
    「左小腿脛骨、腓骨骨折」之可能成傷原因甚多，或可能遭
    外力撞擊形成，亦可能因傷者自己不慎跌倒或踩空階梯所致
    ，縱依替告訴人診治之骨科醫師周文彬之醫學專業，亦無法
    由告訴人事後顯現之傷勢程度，判斷其真正原因為何。是被
    告等辯稱告訴人當日係因酒醉步態不穩而跌倒等語，亦不無
    可能。
  (四)檢察官雖另援引證人何國星之證言、當日錄影帶勘驗筆錄、
    被告二人與另一警員乙○○製作之職務報告、告訴人92年度
    偵字第7371號被訴妨害公務案件之起訴書為其論據。惟查，
    經檢察事務官勘驗被告二人值勤當日拍攝之錄影帶，被告二
    人與告訴人雖因口角爭執而有相互拉扯之行為，惟隨即均消
    失於鏡頭前，並無拍攝到任何告訴人受傷情形或被告二人加
    以傷害之畫面，有勘驗筆錄一件在卷可稽（見偵續字第122
    號卷第52頁）；另被告二人與另一值勤員警乙○○事後製作
    之職務報告內，亦均載稱告訴人係因與被告戊○○推擠而雙
    雙跌坐在地而受傷，此與被告二人於偵、審過程中所持辯解
    大致相符，有該職務報告二紙附卷可按（見偵字第7371號卷
    第7、8頁）。上開勘驗筆錄及職務報告自不足為不利於被告
    之證據。至於紅燈違規右轉而遭警方攔停並實施酒測之營業
    小客車駕駛何國星當日雖同時在場，惟其於警詢及偵查中均
    證稱僅聽到爭吵聲，並未目睹事發經過等語（見偵字第7371
    號卷第5頁以下、第66頁反面）；員警乙○○於本院則證稱
    ：伊聽到甲○○與同仁爭吵，一度衝向快車道，後來甲○○
    與戊○○二人跌倒在地，伊當時在對駕駛進行酒測，不知甲○○跌倒之原因等語（見本院卷第72至75頁），足見上開證
    人均未當場見聞告訴人受傷之真實原因。至於告訴人甲○○
    雖因出言辱罵被告二人而遭檢察官以92年度偵字第7371號提
    起公訴，嗣經本院以92年度易字第2392號判處拘役55日確定
    等情，業據本院調取該卷宗核閱屬實，惟此與本件被告等究
    竟有無傷害告訴人之犯行無關。公訴人將證人何國星之證言
    、錄影帶勘驗筆錄、職務報告及告訴人被訴妨害公務之事實
    均援引為不利於被告等之證據，亦有未合。
五、綜上所述，本件被告等堅決否認傷害犯行，且證人丙○○之
    證詞有前述重大明顯之矛盾瑕疵而難以採憑，亦查無證據證
    明告訴人之腿部傷勢究係遭人自後方以反折之方式造成，抑
    或係因告訴人酒醉步態不穩自行跌倒所致，尚無從以告訴人
    之診斷證明書佐證告訴人指陳之真實性，自難僅憑告訴人單
    方之指訴，遽論被告二人犯行。本件依公訴人所提出之證據
    ，均不足以證明被告等確有公訴意旨所指之傷害犯行，此外
    ，復查無其他積極證據，足資證明被告等確有公訴人所指之
    上開犯行，既不能證明被告二人犯罪，依法應為無罪之諭知
    。
據上論斷，應依刑事訴訟法第301條第1項，判決如主文。
本案經檢察官詹喬偉到庭執行職務
中　　華　　民　　國　　94　　年　　4 　　月　　25　　日
             　　 刑事第十一庭  審判長法　官　劉方慈
　　　　　　　　　　　　　　　　      法　官　陳正昇
                                      法　官　林庚棟
以上正本證明與原本無異。
如不服本判決，應於判決送達後10日內，向本院提出上訴狀。
                                      書記官  殷玉芬
中　　華　　民　　國　　94　　年　　4　　 月　  26　  日
